【裁判字號】    95,抗,16
【裁判日期】    951215
【裁判案由】    公司重整
【裁判全文】
臺灣花蓮地方法院民事裁定                95年度抗字第16號
再抗告人    理想大地股份有限公司
法定代理人  甲○○
上列再抗告人因公司重整事件，再抗告人對於民國95年11月20日
本院所為之裁定提起再抗告，本院裁定如下：
    主      文
再抗告駁回。
再抗告費用新台幣壹仟元由再抗告人負擔。
    理      由
一、按對於抗告法院之裁定再為抗告，僅得以其適用法規顯有錯
    誤為理由，並經原法院之許可者為限。前項許可，以原裁定
    所涉及之法律見解具有原則上之重要性者為限。非訟事件法
    第45條第3、4項定有明文。為裁判之原法院認為應行許可抗
    告者，應添具意見書，敘明合於前項規定之理由，逕將卷宗
    送最高法院；認為不應許可者，應以裁定駁回其抗告。非訟
    事件法第45條第5項準用民事訴訟法第436條之3第3項規定可
    參。又按所謂「適用法規顯有錯誤」，係指確定判決就事實
    審法院所確定之事實適用法規顯有錯誤而言。其適用法規顯
    有錯誤之內容，應包括確定判決顯有消極的不適用法規、顯
    然影響裁判（大法官會議釋字第177 號解釋參照）及積極的
    適用不當（民事訴訟法第468條規定）兩種情形；至事實審
    法院認定事實錯誤、就當事人提出之事實及聲明之證據疏於
    調查、或就上訴理由漏未斟酌，僅生認定事實錯誤、調查證
    據欠周或判決不備理由之問題，當事人雖得於判決確定前，
    據為提起上訴之理由，究與適用法規顯有錯誤之情形有間。
    （最高法院80年台再字第64號判決意旨可參）
二、再抗告意旨略以：
  (一)本件第一審裁定，因原審法院內部人事異動之故，接任法官
    於上任後，公司法第285條之1所定裁定准許重整與否之時間
    ，所剩無幾，不得不於檢查人專業報告尚未出爐前，先行結
    案，未能遵守公司法第285條之1第1項所定，依檢查人報告
    並參考相關單位意見為准駁裁定之規定，消極不適用法規，
    致訴訟程序有重大瑕疵，使第一審駁回重整聲請之裁定有「
    閉門造車」之謬誤，更有礙再抗告人第一審審級利益，縱令
    抗告法院因檢查人報告已嗣後送達法院而可自為裁定，但上
    揭訴訟程序之重大瑕疵，事關再抗告人審級利益之維護，自
    應優先於實體加以審查，並將原裁定廢棄發回原法院，以維
    再抗告人之審級利益，原裁定未予詳究，消極不適用民事訴
    訟法第451條第1項規定，剝奪再抗告人之審級利益，所涉及
    之法律問題意義重大。
  (二)金融機構合併法第15條第1項第6款規定資產管理公司於債務
    人受破產宣告後或裁定重整後，得繼續行使債權，並繼續強
    制執行，代表公司重整及不良債權權利之行使，分屬二事，
    二者非相互排斥，縱令台灣金聯資產管理股份有限公司（下
    稱台灣金聯公司）對本件重整聲請持反對立場，但並不代表
    日後台灣金聯公司對重整計畫一定會刻意阻擾，原裁定以主
    觀臆測之詞，認定台灣金聯公司已具狀表示其隨時準備依強
    制執行程序行使其對再抗告人之債權，即代表再抗告人並無
    重整實益，已有未洽，況依金融機構合併法第15條第1項第5
    款規定，法院應選任該資產管理公司為破產管理人或重整人
    ，非謂金融機構一旦將不良債權讓與資產管理公司，即無重
    整實益。公司法第302條第1項關於關係人會議決議之規定，
    已於民國95年2月3日修改為經各組表決權總額二分之一以上
    同意行之即可，原裁定疏未詳究，以舊法之表決權總額三分
    之二作成裁定，並依金融機構合併法第15條第1項第6款規定
    ，認再抗告人無重整實益，使同條第5款規定形同具文，適
    用法規顯有錯誤。
  (三)再抗告人之資產，包括135.08公頃土地及正式營運之262間
    環湖渡假飯店，經專業之鑑定認為保守估計約有新台幣（下
    同）966,715萬元，清償債權人榮民工程股份有限公司（下
    稱榮民工程公司）及台灣金聯公司之22.38億元債權，可謂
    遊刃有餘，僅因華僑商業銀行股份有限公司（下稱華僑銀行
    ）拒不肯返還超額擔保之土地及建物，而無法解套，但再抗
    告人確有重整更生之價值與實益，再抗告人所以面臨財務困
    頓之窘境，非公司內部團隊經營不善或掏空公司資產所致，
    而是肇因於華僑銀行預定核撥70億元貸款中之22億元後，即
    因可歸責於華僑銀行之事由，中途違約陷於給付不能之狀態
    ，無法依約放貸所致，非可歸責於再抗告人，再抗告人面臨
    資金短缺之窘境下，全體經營團隊仍賣力經營，公司業績蒸
    蒸日上，擠身1,000大服務業之列，服務品質及水準有口皆
    碑，檢查人亦給予高度之評價。
  (四)再抗告人目前除與復華財務顧問股份有限公司簽訂專案融資
    安排財務顧問契約，更已完成「償債及融資計畫書」，對於
    償債及融資之計畫有周詳嚴謹之因應對策，現任復華金控公
    司董事長顏慶章對於投資再抗告人表現出高度濃厚興趣，更
    有意擔任再抗告人董事長，無異為外界對再抗告人未來之經
    營及成長投下信任票，並透露經由協商解決債務問題之契機
    ，日前再抗告人已與台灣金聯公司達成初步和解共識，先行
    給付2,687,500元之利息，更獨立斥資完成大型會議廳之興
    建，並在今年台北旅展中，業績獨占鰲頭，顯見再抗告人非
    無重整更生之實益。原裁定適用法規顯有錯誤，請發回原法
    院更為裁定云云。
三、按第一審之訴訟程序有重大之瑕疵者，第二審法院得廢棄原
    判決（第一審判決），而將該事件發回原法院。所謂第一審
    之訴訟程序有重大瑕疵，係指第一審違背訴訟程序之規定，
    其違背與判決內容有因果關係，或因訴訟程序違背規定，不
    適於為第二審辯論及判決之基礎者而言。又必須因維持審級
    制度認為必要時為限，始許第二審法院依民事訴訟法第451
    條第1項為發回之判決。惟第一審之訴訟程序有重大之瑕疵
    時，應否廢棄原判決將該事件發回原法院，第二審法院本有
    自由裁量之權，並非必須廢棄原判決將該事件發回原法院。
    （最高法院85年度台上字第776號、84年度台上字第2794號
    、84年度台聲字第337號判決意旨可資參考）。公司法第285
    條之1第1項規定之意旨，係規範法院應於收受重整後120日
    內，為准許或駁回重整之裁定，且為裁定前之參考資料，可
    包含檢查人之報告、目的事業中央主管機關、證券管理機關
    、中央金融主管機關及其他有關機關、團體之意見，法院為
    重整聲請之准駁裁定，須依相關法規為認定，並無受檢查人
    報告結論或其他機關意見之拘束，此從同法第3項規定如聲
    請書所記載之事項有虛偽不實、依公司業務及財務狀況無重
    建更生之可能者，即應為駁回重整聲請之裁定可知。本件原
    第一審裁定於檢查人報告送達法院（時間為94年11月20日）
    前之94年11月18日為駁回再抗告人重整聲請之裁定，固屬實
    情，惟原第一審裁定已參酌各該主管機關、證券管理機關等
    有關機關及再抗告人主要債權人之意見，綜合再抗告人所提
    證據資料，認定再抗告人無重建更生之可能（公司法第285
    條之1第3項第2款），而為駁回裁定，雖未及參考檢查人之
    檢查報告內容，但於法並無不合；嗣再抗告人對原第一審裁
    定提起抗告，並於抗告狀中為相同意旨之指摘，惟原第一審
    裁定並無違背訴訟程序之重大瑕疵，既如前述，且第二審裁
    定已綜合含檢查人報告之全部卷證資料，詳細說明駁回再抗
    告人聲請之理由，裁定中雖誤引修正前公司法第302條第1項
    規定內容，惟修正後公司法第302條第1項亦規定關係人會議
    決議應經各組表決權總額二分之一以上之同意行之，與該裁
    定就適用此一條文後認定之結果並無影響（即再抗告人債權
    總額達98％之債權人台灣金聯公司及榮民工程公司，均以再
    抗告人無重建更生之可能，而反對該公司進行重整，因此，
    該二債權人對於重整計畫，絕不可能表決同意），況縱原第
    一審之訴訟程序有重大之瑕疵，應否廢棄原判決將該事件發
    回原法院，第二審法院本有自由裁量之權，並非必須廢棄原
    判決將該事件發回原法院，亦已於前述理由說明甚詳，則原
    裁定自無適用法規顯有錯誤之情形。此外，再抗告意旨中所
    提(二)(三)(四)等事項，均已於抗告程序中提及，且細觀其內容，
    無非係指摘原第二審裁定取捨證據、認定事實之職權行使為
    不當，而未具體說明該裁定有何適用法規顯有錯誤之情事，
    尤難謂其再抗告涉及之法律見解具有原則上之重要性。因認
    再抗告人之再抗告不應許可，應予裁定。
四、結論：本件再抗告為無理由，依非訟事件法第46條、第21條
    第1項前段，裁定如主文。
中    華    民    國    95    年    12    月    15    日
                        臺灣花蓮地方法院民事庭
                            審判長法官  林碧玲
                            法      官  蕭一弘
                            法      官  楊碧惠
以上正本係照原本作成。
如不服本裁定應於送達後10日內逕向台灣高等法院花蓮分院抗告
（最高法院94年7月19日第8次民事庭會議決議參照）。
中    華    民    國    95    年    12    月    15    日
                            法院書記官  黃倪濱


司法院資訊處製作；財團法人民間司法改革基金會備份。
